臺灣花蓮地方法院交通事件裁定　　　　 96年度交聲字第170號
原處分機關　交通部公路總局臺北區監理所花蓮監理站
異　議　人
即受處分人　甲○○
上列受處分人因違反道路交通管理處罰條例案件，對於交通部公
路總局臺北區監理所花蓮監理站96年7月18 日所為之裁決處分（
處分案號：花監違字第裁44-P00000000號）聲明異議，本院裁定
如下：
    主  文
原處分關於「汽車駕駛人，領有小型車駕駛執照，駕駛重型機腳
踏車」部分撤銷。
甲○○汽車駕駛人，駕駛執照逾有效期間仍駕車，處罰鍰新臺幣
仟陸佰元。
其他異議駁回。
    理  由
一、原處分意旨略以：異議人即受處分人（以下稱異議人）甲○
    ○，於民國96年4月11日8時40分許，並無重型機車駕駛執照
    ，仍駕駛車牌號碼XF6-893 號重型機車，且於行經花蓮縣花
    蓮市（下同）府前路及中美路設有燈光號誌管制之交岔路口
    處闖紅燈，為警以異議人有違反道路交通管理處罰條例第53
    條第1項、第21條第1項第1 款之行為攔停當場製單舉發。案
    移原處分機關，經原處分機關認異議人確有闖紅燈之違規行
    為，惟無照駕駛部分係領有小型車駕駛執照駕駛重型機車，
    及異議人已逾越應到案期限60日以上，依道路交通管理處罰
    條例第53條第1項、第22條第1項第4款、第63 條之規定，裁
    罰新臺幣（下同）8,100元，並記違規點數3點。
二、異議意旨略以：伊行經府前路與中美路口時，確於號誌轉換
    為紅燈之際通過上開路口，惟應係紅燈右轉，並非闖紅燈；
    且伊早於60年間即取得重型機車駕駛執照，當日疏未隨身攜
    帶，經警以伊身分證統一編號查詢時，因誤輸編號致誤認為
    無照駕駛，為此提起本件異議等語。
三、按汽車駕駛人，行經有燈光號誌管制之交岔路口闖紅燈者，
    處1,800元以上5,400元以下罰鍰，並記違規點數3 點；又汽
    車駕駛人駕駛執照逾有效期間仍駕車者，處1,800元以上3,6
    00元以下罰鍰，道路交通管理處罰條例第53條第1 項、第63
    條第1項第3款、第22條第1項第7款分別定有明文。經查：
    (一)本件異議人於96年4月11日8時40分許，駕駛車牌號碼XF6-
      893 號重型機車，行經府前路及中美路口設有燈光號誌管
      制之交岔路口處在號誌已轉換為紅燈之際，仍通過上開路
      口，嗣因見警員取締遂右轉介壽二街，實際欲行駛中美路
      一情，為異議人所不否認。而觀之上開路口，係民權五街
      與介壽二路相接，中美路則分別與民權五街、介壽二路垂
      直交岔（中美路以東為民權五街，以西則為介壽二街），
      府前路則自中美路西北方以約45度角方向匯入中美路，有
      花蓮縣警察局鳳林分局96年11月13日鳳警交字第09600126
      34號函附之前揭路口及取締相關位置圖在卷可稽。而該交
      岔路口因路型特殊，因此綠燈號誌之變換係呈府前路、中
      美路、民權五街（介壽二街）遞次變換，而上揭一路口為
      綠燈時其餘二路口則均為紅燈，是以當府前路口呈紅燈號
      誌時，先由中美路口變換為綠燈，迨中美路口轉換為紅燈
      後，由民權五街（介壽二街）轉換為綠燈通行等情，係本
      院職務上已知之事實。而道路交通管理處罰條例第53條於
      94年12月28日經總統修正公布，並於95年7月1日由行政院
      命令施行，該條增訂第2 項，就紅燈右轉之行為另設較輕
      之處罰，係因原條文僅規定行經有燈光號誌管制之交岔路
      口闖紅燈者（包含紅燈右轉之行為）即加以處罰。然紅燈
      右轉之行為固雖亦係闖紅燈之一種，惟就行為之危險性而
      言，究與一般紅燈時仍直行或左轉極易造成路口車輛形成
      垂直交匯發生碰撞之情形不同。故在路型特殊之路口，究
      係闖紅燈或紅燈右轉，即必須斟酌路口情形，是否有前述
      可能造成車輛垂直發生碰撞可能認定。而依上開路口號誌
      變換之情形，則於府前路口號誌變換為紅燈後，民權五街
      （介壽二街）亦接於中美路後變換為綠燈，則此際倘有行
      經府前路或中美路之車輛闖紅燈時，極易與民權五街及介
      壽二街之車輛形成近垂直之碰撞，是就上開府前路之車輛
      而言，其於紅燈時仍通過路口駛往中美路，自係闖紅燈之
      行為無誤。
    (二)道路交通管理處罰條例第22條第1項第4款之規定，係指汽
      車駕駛人未考領重型機車駕駛執照而領有小型車以上之駕
      駛執照而駕駛重型機車而言，若汽車駕駛人曾考領重型機
      車駕駛執照，未經吊扣或吊銷，而僅係逾期未換發者，應
      係同條項第7款之問題，此觀之該條項第4 款及第7款規定
      自明。而異議人於於65年7月2日即已考領重型機車駕駛，
      惟未依道路交通安全規則第52條規定定期換發，及至96年
      4月13 日始至交通部公路總局高雄區監理所臺東監理站換
      發一情，有原處分機關96年11月13日北監花字第09600113
      54號函在卷可憑。則異議人顯非無重型機車駕駛執照，應
      堪認定。
四、綜上所述，本件異議人於上開時、地有行經設有燈光號誌管
    制之交岔路口處闖紅燈，及汽車駕駛人駕駛執照逾有效期間
    仍駕車之情形，應堪認定。而異議人於96年4月11 日為警製
    單舉發後，應於同年4月26 日前到案，該舉發單為異議人當
    場簽收，為異議人所自承且有花蓮縣警察局舉發違反道路交
    通管理事件通知單1 份在卷可稽。異議人並未到案，迨至同
    年同年7月20日始向原處分機關申訴，亦有原處分機關96年7
    月25日北監花字第0962001311號函附卷可參。是原處分機關
    就上揭闖紅燈部分，援引道路交通管理處罰條例第53 條第1
    項及道路交通管理事件統一裁罰基準表規定，予以裁罰於法
    即無不當，異議人就該部分之異議，為無理由，應予駁回；
    至於原處分機關就異議人領有小型車駕駛執照，駕駛重型機
    車部分，異議人既早領有重型機車駕駛執照僅逾期未換發，
    則原處分機關以異議人違反道路交通管理處罰條例第22條第
    1項第4款規定加以裁罰，即有違誤，自應將本件裁決處分關
    於「汽車駕駛人，領有小型車駕駛執照，駕駛重型機腳踏車
    」部分撤銷，另依道路交通管理處罰條例第22條第1項第7款
    規定，並考量異議人已逾本件舉發單所載之96年4月26 日應
    到案日期60日以上，由原處分機關逕行裁決處罰，而參酌違
    反道路交通管理事件統一裁罰標準表之相關內容，裁處異議
    人如主文第2項所示，以資適法。
五、據上論斷，應依道路交通案件處理辦法第19條、第20條前段
    ，裁定如主文。
中　　華　　民　　國　　96　　年　　12　　月　　24　　日
                  交通法庭    法　官  林恒祺
上列正本證明與原本無異。
如對本裁定不服，應於送達後5 日內，向本院提出抗告狀（應抄
附繕本）。
中　　華　　民　　國　　96　　年　　12　　月　　25　　日
                              書記官
